【裁判字號】    95,台上,6107
【裁判日期】    951109
【裁判案由】    違反貪污治罪條例
【裁判全文】
最高法院刑事判決            九十五年度台上字第六一０七號
上  訴  人  甲○○
            乙○○
上列上訴人等因違反貪污治罪條例案件，不服台灣高等法院高雄
分院中華民國九十五年八月二十九日第二審更審判決（九十五年
度重上更(七)字第三二號，起訴案號：台灣屏東地方法院檢察署八
十四年度偵字第六四一二、七０六四號），提起上訴，本院判決
如下：
    主  文
原判決關於甲○○部分撤銷，發回台灣高等法院高雄分院。
其他上訴駁回。
    理  由
一、上訴人甲○○部分：
本件原判決撤銷第一審關於甲○○部分之科刑判決，改判仍論處
甲○○依據法令從事公務之人員，對於違背職務之行為，收受賄
賂罪刑，固非無見。
惟查：被告或共同被告或共犯供認犯罪之自白，如係出於強暴、
脅迫、利誘、詐欺、疲勞訊問、違法羈押或其他不正之方法，取
得該自白之偵訊人員，往往應負擔行政甚或刑事責任，若被告或
共同被告或共犯陳述其自白出於不正之方法者，法院應先於其他
事證而為調查，並命提出該自白之檢察官就自白之出於自由意志
指出證明方法，非可僅憑負責偵訊之人員已證述未以不正方法取
供，即認該自白出於陳述人之自由意志。卷查上訴人甲○○之第
一審共同被告賴威佑就其在法務部調查局屏東縣調查站（下稱屏
東縣調查站）之陳述筆錄，在第一審抗辯：「我為了要在隔天參
加點召，怕（被）收押，才照調查員所說作答」、「是調查員叫
我要那樣說，就可以回台中點召」、「在調查站所說不實在，我
在調查站訊問時，因第二天要去參加台中點召，調查員說照他所
說陳述，就不會被收押，所以我才亂說話」等語（見第一審卷第
四七、九五頁），在原審供稱：「當時因為我隔天要去當兵，我
到時調查人員已經寫好了筆錄內容」（見原審更(三)卷第七五頁）
；共同被告乙○○就其於檢察官偵訊時自白行賄一節，在原審抗
辯：「在檢察官那裡說話不實在，因為檢察官說承認才讓我交保
，為了交保才承認」云云（見原審更(四)卷第一一一頁）。如果無
訛，屏東縣調查站之調查筆錄所載賴威佑之陳述內容及檢察官偵
訊筆錄所載乙○○自白行賄之內容，即非出於賴威佑或乙○○之
自由陳述，不能採為判決基礎。如檢察官以賴威佑在屏東縣調查
站之陳述、乙○○在檢察官偵訊時之自白為證據方法，法院對賴
威佑、乙○○此項抗辯，應先於其他事證予以調查，並命檢察官
就賴威佑於屏東縣調查站之陳述及乙○○於檢察官偵訊時之自白
係出於自由意志，指出證明之方法，不得僅憑負責偵訊之人員已
證述未以不正方法取供，即認前述賴威佑、乙○○之陳述或自白
出於其等之自由意志。乃原審就賴威佑前述抗辯，竟未予深入調
查，而單憑負責偵訊調查員證稱：未向賴威佑告以如不配合製作
筆錄，即會有羈押可能云云，與賴威佑於案發當日即接受詢問之
情況，即推定賴威佑在屏東縣調查站之陳述係出於自由意志，遽
採為認定上訴人甲○○犯罪事實之判斷依據；就乙○○前述抗辯
，亦未予調查，復未於判決理由內予以論斷說明，即逕採為判決
基礎，則原判決自難謂非違法。甲○○上訴意旨，指摘原判決違
背法令，非無理由，應認原判決關於甲○○部分仍有撤銷發回更
審之原因。又原判決理由說明對甲○○不另為無罪諭知部分，依
審判不可分原則，應併予撤銷發回。
二、上訴人乙○○部分：
查第三審上訴書狀，應敘述上訴之理由，其未敘述者，得於提起
上訴後十日內補提理由書於原審法院，已逾上述期間，而於第三
審法院未判決前仍未提出上訴理由書狀者，第三審法院應以判決
駁回之，刑事訴訟法第三百八十二條第一項、第三百九十五條後
段規定甚明。本件上訴人乙○○因違反貪污治罪條例案件，不服
原審判決，於民國九十五年九月十四日提起上訴，並未敘述理由
，迄今逾期已久，於本院未判決前仍未提出，依上開規定，其上
訴自非合法，應予駁回。
據上論結，應依刑事訴訟法第三百九十五條後段、第三百九十七
條、第四百零一條，判決如主文。
中    華    民    國  九十五  年   十一   月    九    日
                      最高法院刑事第十一庭
                          審判長法官  謝  俊  雄
                                法官  陳  世  雄
                                法官  魏  新  和
                                法官  吳  信  銘
                                法官  徐  文  亮
      本件正本證明與原本無異
                                      書  記  官
中    華    民    國  九十五  年   十一   月   十五   日
                                                    m


司法院資訊處製作；財團法人民間司法改革基金會備份。
